臺灣板橋地方法院交通事件裁定　　　　　　　　　　九十一年度交聲更字第五號
　　原處分機關　交通部公路總局臺北區監理所
　　異　議　人
　　即受處分人　甲○○　住臺北.
右列異議人即受處分人因違反道路交通管理處罰條例案件，對於交通部公路局臺北區
監理所九十一年四月十八日北監五字第裁四─Ａ00000000號所為之處分，聲
明異議，經本院於九十一年七月三十一日以九十一年度交聲字第一○五一號裁定駁回
異議，異議人不服，向有管轄權之臺灣高等法院提起抗告，嗣經該院於同年九月三十
日以九十一年度交抗字第七九二號將原裁定撤銷發回，本院更為裁定如左：
    主  文
原處分撤銷。
甲○○汽車駕駛人，行經有燈光號誌管制之交岔路口闖紅燈，處罰鍰新臺幣壹仟捌佰
元。
    理  由
一、本件異議意旨略以：異議人從未接獲本件舉發單，臺北市政府逕行公告後即以法
    定罰鍰最高額度裁罰，自難甘服，雖然警方採證相片上顯示異議人駕駛之車輛闖
    紅燈，但異議人車輛當時在外側車道，應該認定異議人已於綠燈時通過而準備在
    路邊停車使乘客下車，為此聲明異議，請求撤銷原處分云云。
二、按修正前道路交通管理處罰條例第五十三條規定：「汽車駕駛人，行經有燈光號
    誌管制之交叉路口闖紅燈者，處六百元以上一千二百元以下罰鍰」；又其貨幣單
    位為「銀元」，非現行之通用貨幣單位「新臺幣」，依罰金罰鍰提高標準條例第
    一條及現行法規所定貨幣單位折算新臺幣條例第二條規定，以新臺幣元之三倍折
    算之，則修正前之罰鍰折算成新臺幣為一千八百元以上三千六百元以下，此應合
    先敘明。
三、經查：本件異議人即受處分人甲○○於八十九年三月六日二十三時五十八分許，
    駕駛車牌號碼ＤＲ─五九○三號自用小客車，在臺北市○○○路與伊寧街口處闖
    紅燈，經警以科學儀器拍照後逕行舉發之事實，有臺北市政府警察局交通警察大
    隊舉發違反道路交通管理事件通知單影本一件及採證照片二張在卷可稽。依照片
    所示，第一張照片拍攝時間係二十三時五十八分十五秒，當時號誌顯示紅燈，在
    交岔路口處有一輛暗紅色車已行近人行斑馬線（看不到車號），第二張照片拍攝
    時間係二十三時五十八分十六秒，當時號誌仍顯示紅燈，該暗紅色車（已看清車
    號係異議人所有之ＤＲ─五九○三號），甫通過斑馬線，後輪仍壓在斑馬線上，
    以此照片證據，堪認異議人所有之車輛係闖紅燈明確，不可能係於綠燈時即通過
    ，異議人強詞辯稱是綠燈時已通過而準備在路邊停車云云，無非狡飾，不足為取
    。
四、次查；本件舉發違反道路交通管理事件通知單，係由原舉發單位臺北市政府警察
    局交通警察大隊以掛號郵務送達方式向異議人住所地即臺北縣新店市○○路一二
    一巷九號處送達，郵差先後二度投遞，因該址無人在家，遂經郵務單位將該舉發
    通知單退回原舉發單位，原舉發單位遂依當時有效之違反道路交通管理事件統一
    裁罰標準及處理細則第五條準用刑事訴訟法第五十九條之規定，以舉發單因掛號
    郵寄不能達到為由，將舉發通知單刊登於八十九年夏字第四十期之臺北市政府公
    報公示送達，異議人逾期未繳罰款，原處分機關即交通部公路局臺北區監理所遂
    以最高額罰鍰裁罰等情，有本件舉發通知單退回信封、臺北市政府公報、北監五
    字第裁四○─Ａ00000000號裁決書等影本在卷可查。
五、惟按對於違反道路交通管理處罰條例之行為，逕行舉發者，應按已查明之資料填
    註車牌號碼、車輛種類、車主姓名或名稱及地址，並於通知單上方空白處加註逕
    行舉發之文字後，由舉機關送達被通知人。處理違反道路交通管理事件，有關文
    書送達之程序，準用刑事訴訟法送達之規定。又當事人因掛號郵寄而不能達到者
    ，得為公示送達。八十九年十二月五日修正前之違反道路交通管理事件統一裁罰
    標準及處理細則第五條、第十一條第一項第二款、刑事訴訟法第五十九條第二款
    分別定有明文。而所謂掛號郵寄不能達到，應指文書經掛號付郵寄送而不能達到
    應受送達人而言。本件郵差前往投遞時不獲會晤應受送達之人，惟觀乎現今社會
    常情，民眾白日多需外出工作，郵件投遞又多在日間，應受送達人不在家之情形
    甚為常見，縱應受送達人不在，依法尚有其他替代送達方式以資因應，例如寄存
    送達。本件舉發通知單送達異議人住所時，因無人在家，郵差未以其他可替代方
    式為送達（例如寄存送達或郵局招領方式），僅以未遇異議人，而將應送達之文
    書即舉發通知單退回原舉發單位，尚難認已符合刑事訴訟法第五十九條第二款所
    謂掛號郵寄不能達到之情形，自不得以公示送達方式以為送達。故本件原舉發單
    位以刊登於臺北市政府公報之方式將該舉發通知單為公示送達，於法尚有未合，
    從而異議人以送達不合法為由提起本件異議，應認有理由，原處分自應予以撤銷
    。綜上所述，本件原處分雖有未當，惟異議人確有前開交通違規行為，已見前述
    ，自應由本院將原處分撤銷，依行為時道路交通管理處罰條例第五十三條之規定
    裁處罰鍰銀元六百元，即新臺幣一千八百元。
據上論結，應依道路交通案件處理辦法第二十條前段，裁定如主文。
中    華    民      國      九十一    年    十二    月      二十七      日
                                    台灣板橋地方法院交通法庭
              法  官  古  秋  菊
右正本證明與原本無異
如不服本裁定應於送達後五日內向本院提出抗告狀
                                          書記官  蕭  詩  穎
中    華    民      國      九十一    年    十二    月      三十        日
